臺灣高等法院刑事判決　　　　　　　　95年度上易字第1467號
上　訴　人　臺灣臺北地方法院檢察署檢察官
被　　　告　丙 ○ ○
選任辯護人　丁 中 原　律師
　　　　　　沈 妍 伶　律師
被　　　告　丁 ○ ○
選任辯護人　羅 翠 慧　律師
　　　　　　宋 耀 明　律師
被　　　告　戊○○○
選任辯護人　朱 子 慶　律師
上列上訴人因被告背信等案件，不服臺灣臺北地方法院92年度易
字第2272號，中華民國95年6月19日第一審判決（起訴案號：臺
灣臺北地方法院檢察署91年度偵字第9483號），提起上訴，本院
判決如下：
    主  文
上訴駁回。
    理  由
一、本案經本院審理結果，認第一審判決對被告丙○○、丁○○
    、戊○○○等為無罪之諭知，核無不當，應予維持，並引用
    第一審判決書記載之證據及理由（如附件）。
二、檢察官援用告訴人聲請上訴之意旨雖以：
  (一)按「本法所稱之營業秘密，係指方法、技術、製程、配方、
    程式、設計或其他可用於生產、銷售或經營之資訊，而符左
    列要件者：一非一般涉及該類資訊之人所共知者。」營業秘
    密法第2條第1款定有明文。此即學者所稱營業秘密之「相對
    新穎性」，而有別於專利之「絕對新穎性」，亦即營業秘密
    所需新穎性之高度，非如專利法就專利之要求。經查：
    1.依卷內兩份鑑定報告及兩位鑑定人之證言，已可證系爭告
      訴人電路圖符合前開營業秘密之要件：
      (1)鑑定人蕭弘清博士之鑑定報告（偵卷第161頁以下），
        依刑事訴訟法第159條之4第2款、第3款之規定，係蕭博
        士本於鑑定業務所需製作之文書，且係於偵查中經告訴
        人及被告等一併同意而受檢察官囑託鑑定之鑑定文書（
        同法第206條參照），並無任何顯不可信之情況，自得
        為證據。何況，蕭博士亦於原審93年5月11日審判期日
        以鑑定人身分就其製作前開司法鑑定文書受交互詰問，
        依同法第159條第1項之反面解釋，亦有證據能力。而依
        該鑑定報告認定：「該電腦晶片須由設計人員根據個人
        的研究心得、經驗與燈管的特性，撰寫特定的電腦程式
        ，而後燒入電腦晶片並封膠保密，以保障創作人之智慧
        財產。」、「扣案電路圖並非一般廠商所提供之普通電
        路圖，亦非可由網路上稍加搜尋即能獲得。」等語，因
        此，其鑑定結論為：「八、本案之鑑定如上所述，系爭
        物件實質相同，且產品具有專屬之獨特性，其整體點燈
        電路及程式無法由網路上稍加搜尋取得。」（偵卷第
        164頁）。蕭博士於原審前開審判期日結證亦同其書面
        鑑定報告意旨。
      (2)其後，被告等再聲請原審送請國立成功大學工程科學系
        副教授陳顯禎鑑定後，其鑑定結果亦稱：「編號A（按
        即在被告公司處之查扣物）與編號B物件（按即告訴人
        之系爭產品）之熱啟動及冷啟動的點燈過程，其燈管兩
        端之電壓波形大致相同（如圖一及圖二），其主要原因
        應該為電源控制器之微電腦晶片程式與週邊類比電路大
        致相同所致。」、「編號B之電路圖及微電腦晶片程式
        …應該與其他類似產品有所區別才對。想由網路搜尋得
        知到如編號B物件之完整電路圖與微電腦晶片程式，可
        能性不大。」等語明確，且鑑定人陳顯禎於原審95年2
        月14日結證亦略同前旨。核鑑定人陳顯禎與前揭原鑑定
        人蕭博士之鑑定結論尚屬相符。
      (3)因此由前開兩位鑑定人之專業意見已可證告訴人之係爭
        電路圖確實符合前開營業秘密法所稱之「非一般涉及該
        類資訊之人所共知者」之要件。
    2.又雖證人王國雄固於偵查中92年9月26日陳稱：由倘拆開
      從市面上買得之係爭產品，可回復還原線路圖云云。惟證
      人嚴進發則於同日陳稱伊係技術人員，電子零件是灌膠，
      倘拆開會破壞線路圖，故要由產品還原原電路圖，非常困
      難，不見得可以還原等語。實則其細節為：係爭產品之製
      程，告訴人將技術機密之電子線路（參偵卷告訴人92年10
      月14日補充告訴理由一暨聲請調查證據狀告證七，其本身
      已具秘密性，非一般涉及該類資訊之人所可得知，倘從市
      面上產品自封膠拆開，其線路圖亦會遭受若干破壞），其
      中又再細部各自分別封裝為兩個模組（同前狀告證八，即
      告證四第二頁，下稱B區○○○路圖）（同前狀告證九，
      下稱C區○○○路圖），而該二模組內部之線路則是絕對
      無法破解的，且該二組（即B、C區）模組係告訴人專寫之
      軟體，只要輕拆，該模組內之電子線路即會自動毀滅（即
      嚴進發之意），即便告訴人公司之製造部門人員，在製造
      係爭產品時，也只能了解印刷電路板上所插上由市場上購
      買取得之一般電子元件，至多僅了解該原件之廠牌、編號
      、規格（見告訴狀告證四第一頁之照片），以及該係爭模
      組在印刷電路板上之放置腳位而已，根本也無法得知模組
      內之電子線路。乃市場上即令有心人士要從產品上拆解模
      仿抄襲，至多也只能抄襲還原一般之線路圖（即告證七相
      關模組及各原件之放置位置腳位），且多少亦會破壞原線
      路圖，不可能毫無無損傷（否則被告丁○○、戊○○○自
      承買過告訴人係爭產品，其等倘可輕易拆解告訴人係爭產
      品百分之百還原線路圖，何須大費周章花費60萬元勾結丙○○將係爭線路圖洩密予伊等？）；而且絕對無法破解B
      、C 區模組之內部多層板交叉線路，蓋該二模組之零件皆
      採晶片元件，並非一般電子元件有包狀外殼。此乃為何王
      國雄與嚴進發所言尚有所出入之原因。蓋王國雄所言之線
      路圖或係指前揭『一般之線路圖（即告證七相關模組及各
      原件之放置位置腳位）』，而嚴進發所言之線路圖係指『
      模組內之線路圖』（即告證八、告證九之二組模組內之線
      路圖），二者所言之線路圖所指涉之對象不同。而證人王
      國雄、嚴進發所證稱交付予被告丙○○者，包括前揭『一
      般之線路圖（即告證七相關模組及各原件之放置位置腳位
      ）』，以及『模組內之線路圖』（即告證八B區、九C區○○路圖）三者。此節告訴人業已於偵查中前揭92年10月14
      日補充告訴理由一暨聲請調查證據狀第2頁至第4詳為說明
      ，且與前開鑑定人蕭弘清博士前開鑑定意見中所言「該電
      腦晶片須由設計人員根據個人的研究心得、經驗與燈管的
      特性，撰寫特定的電腦程式，而後燒入電腦晶片並封膠保
      密，以保障創作人之智慧財產。」相符，自堪採信。而且
      尋諸一般坊間有關電路板線路，確有以封膠等技術加以保
      密，即為業界所稱之封裝技術（參原審95年6月12日刑事
      補出告訴理由4狀告證32），亦可供參考。
    3.何況，鑑定人陳顯禎原審95年2月14日係證稱：「A跟B我
      看他的電路也沒有很簡單，如果真正要去做反推的話可能
      要花一些時間，時間多久我無法確定。如果是我的話，如
      果要做到波形跟電路圖程式類似的話，工作天可能要完整
      的三十天工作天，但是如果我只要拆電路圖，相似的波形
      時間就會比較短」等語（參該日筆錄第13頁）。因此，鑑
      定人所稱該「完整的三十天工作天」僅能做到「如果要做
      到波形跟電路圖程式類似的話」，而非反推出完整、相同
      的電路圖，而且該陳副教授係國立成功大學學有專長之學
      者，其花「完整的三十天工作天」，如前所言亦僅能做到
      「如果要做到波形跟電路圖程式類似的話」，則係爭電路
      圖是否即如原審判決所逕認謂「非一般涉及該類資訊之人
      所共知者」？顯有疑問。何況，就已封膠的電路即便倘拆
      解後還原，會不會破壞完整的電路圖乙節？鑑定人陳顯禎
      似未明確表示意見，且參諸前開前開鑑定人蕭弘清博士前
      開鑑定意見中所言「該電腦晶片須由設計人員根據個人的
      研究心得、經驗與燈管的特性，撰寫特定的電腦程式，而
      後燒入電腦晶片並封膠保密，以保障創作人之智慧財產。
      」，即可知「封膠」確為業界保密之方法，衡情實難如原
      審率認可逕由已封膠保密之電路還原其詳實、完整之電路
      圖。因此，告訴人認就此有再行傳訊抑或函詢該鑑定人蕭
      弘清博士、陳顯禎副教授，「倘就本件告訴人已封膠的電
      路即便倘拆解後還原，會不會破壞完整的電路圖」等爭點
      之必要？
  (二)被告丙○○交予證人即瑞特公司鄭嘯龍者即為係爭告訴人之
    電路圖，原審就此認定事實顯有誤會。何況，就此實可再行
    送請原鑑定人蕭弘清博士及陳顯禎副教授鑑定，以及傳訊證
    人王國雄到庭作證：
    1.被告等雖抗辯：被告繆某沒有拿汽車用氙氣燈電子安定器
      迴路設計圖給鄭嘯龍、伊僅係給「背投影電視光源」之一
      部分線路圖，原審亦認無積極證據可證明，被告丙○○交
      予證人即瑞特公司鄭嘯龍者，即為係爭告訴人之電路圖云
      云。惟：
      (1)證人即告訴人公司之工程師王國雄，分別於：
        90年12月4日於警詢筆錄證稱：「（警察問：你如何
          確認你所研發設計之D2S（汽車用氙氣燈電子安定器
          ）電（迴）路設計圖遭盜用？）於11月30日『蘭記股
          份有限公司』負責人甲○○有帶我到瑞特公司，有看
          到已修正過之線路佈局圖，零件代號與我所研發設計
          之D2S（汽車用氙氣燈電子安定器）電（迴）路設計
          圖雷同。（警察問：你如何證明你在瑞特公司所見到
          之電（迴）路設計圖為你所研發設計？）因係我所設
          計，所以我看得懂；只是用另一種軟體模式再畫一次
          圖。」等語明確（參偵卷第14頁）。
        該證人王國雄於原審93年5月11日審理庭中，針對檢
          察官提示前揭被告所稱被證6之電路圖詢問王國雄，
          王國雄明確結證稱：該電路圖係作投影燈的，被證6
          只是草稿，且是隨便亂畫的草圖，證人鄭嘯龍不可能
          依圖即可完成印刷電路板之製作等語。
      (2)且再進一步對照該被證6左上角明明白白、清清楚楚寫
        著：「AC（交流電）70~260伏特」，然查前揭偵卷第
        162頁蕭弘清博士鑑定報告書上(三)係載「本鑑定案系爭
        之產品，乃適用於汽車頭燈之高強度放電燈具」，而參
        諸坊間汽車頭燈均係使用DC（直流電）12伏特（參告訴
        人原審卷95年1月3日庭呈補充告訴理由2狀告證26），
        顯與前開被證6迥不相同。何況，90年12月4日鄭嘯龍所
        稱警詢筆錄稱：被告丙○○於90年6月交付D2S（汽車用
        氙氣燈電子安定器）電迴路設計圖給伊作電路板前置作
        業『繪圖』等語，有其警詢筆錄（參偵卷第13頁背面第
        3行起）可參。
      (3)再者，再參諸相互比較告訴人於偵查中提出告訴之告訴
        狀告證4即系爭模組線路圖及各腳位之定義（參前揭原
        審卷補充告訴理由4狀告證30，同偵卷告證4），竟與證
        人鄭嘯龍於偵查中交予警方之線路圖及腳位（告證31，
        同偵卷第27頁），完全一模一樣。可見被告（上訴狀誤
        載為告訴人）前開所辯，完全與卷證不符，不可採信。
    2.綜上，就此實可再行送請原鑑定人蕭弘清博士及陳顯禎副
      教授鑑定：「被告丙○○交予證人即瑞特公司鄭嘯龍者即
      為係爭告訴人之電路圖」，以及傳訊證人王國雄到庭作證
      ，信可大明。
  (三)本件被告等之前揭犯罪行為，係自民國（下同）90年6、7
    月間迄至同年12月7日搜索之日止，則被告自成立背信等罪
    責，原審逕認丙○○只在告訴人工作至90年8月27日，尚有
    誤會：
    1.依證人鄭嘯龍之證述及其所提出之發票等，已可證於該90
      年6、7月丙○○任職於告訴人蘭記公司工程師期間，已有
      背信及洩密之行為：
      (1)依被告丙○○警詢筆錄略自承：伊自86年間迄90年7 月
        間受雇於告訴人蘭記公司，為研發部工程師（91年偵字
        第9483號偵卷第10頁）。且依原審向世華銀行新店分行
        調取繆某任職於蘭記公司薪資轉帳帳號明細，亦見該90
        年8月6日蘭記公司猶有匯該7月之薪資予丙○○。嗣經
        原審95年5月16日審理期日被告謬復華亦再次自承無訛
        。因此，足證至少在該90年7月31日以前，繆某確實仍
        在告訴人蘭記公司任職，當堅信不移。
      (2)惟查，證人即瑞特公司鄭嘯龍於原審95年1月3日審判期
        日結證略稱：伊在90年間係任職瑞特公司業務及工程師
        之職務，伊瑞特公司之前即曾和告訴人蘭記公司往來，
        伊瑞特公司主要係接受客戶委託PC版、線路、佈局跟製
        作，伊有於90年6、7月間接受丙○○委託作了電路板前
        置作業的繪圖，係幫忙作佈局及線路製作，伊瑞特公司
        有制作前開偵卷第26頁日期為90年7月2日載明買受人為
        正峰工業股份有限公司的統一發票，以及該日之送貨單
        ，丙○○交給伊之東西最起碼約在該90年7月2日之前一
        個月，後來是由正峰公司開支票予伊公司，發票抬頭就
        寫正峰公司等語。並有卷附前開發票、送貨單、支票及
        線路圖、鄭嘯龍名片可參（前偵卷第26頁至第31頁）。
        因此，該90年6、7月丙○○尚在蘭記公司任職期間，即
        已為該等意圖損害告訴人蘭記公司及圖被告丁○○、戊○○○任負責人之正峰公司及邁科絡公司之不法利益，
        而為違背其任務之背信行為，以及洩漏其職務上應守工
        商秘密予被告丁○○、戊○○○任負責人之正峰公司及
        邁科絡公司之行為，實鐵證如山，不容置疑。
    2.進一步言之，90年8月間丙○○尚以告訴人蘭記公司員工
      代蘭記公司收取貨品，且同月間竟已至被告丁○○、戊○○○夫婦之正峰公司及邁科絡公司擔任顧問，並收取報酬
      ：
      (1)被告丙○○雖辯稱其於告訴人公司任職至90年7月，然
        並自承伊工作性質係「part time」（即有案件才作，
        無固定上班時間，參其同前偵卷第10月警詢筆錄）。經
        查，丙○○於九十年八月二十七日時，其尚有以告訴人
        員工身分代為簽收貨物（參告訴人原審卷93年4月16日
        刑事補充告訴理由暨聲請調查證據狀告證十五），亦經
        被告丙○○於原審95年5月16日審理期日坦承不諱。則
        至少在九十年八月底前，被告丙○○仍為告訴人公司員
        工無誤。
      (2)又原審調得之被告丙○○前揭於國泰世華商業銀行帳號
        之交易明細資料，於九十年八月七日有一筆標示「無摺
        轉入（00000000P）、金額600,000.00」（見原審卷第
        39頁，同前狀告證十六）之明細。經查，被告丁○○於
        九十年八月二十五日開予瑞特公司之支票票號即為「
        CG0000000」、該張支票右上角之「00-0000 000」即為
        被告丁○○在富邦銀行中壢分行之帳號（見原審卷第27
        頁），由該二張支票票號相對照下，被告丁○○開予瑞
        特公司之支票，恰為前述轉入被告丙○○帳戶之支票後
        三張，可證該二張支票均出自於同一本被告丁○○前開
        銀行帳戶之支票簿。而且被告丙○○及丁○○於原審前
        揭95年5月16日審理期日亦均雙雙自承該60萬元係因繆
        某缺錢孔急、由鍾某先行支付予繆某之報酬，然嗣後繆
        某根本工作不滿約定時間、鍾某迄今亦未向繆某追償溢
        付金額、且繆某迄今亦未返回該等溢付金額等語甚明。
      (3)綜此，於九十年八月二十七日時，被告丙○○仍為告訴
        人公司員工，前已述及，則被告丁○○會支付一筆高達
        新台幣六十萬元之款項予被告丙○○，時間恰巧為本件
        事發前，而且其後雙方亦未追償或返還溢付金額，顯違
        常情，可見該等金額即是被告丙○○提供具有商業價值
        之資訊予被告丁○○之對價！因此確可證明繆某在該8
        月時竟仍同時兼職告訴人公司及被告丁○○、戊○○○
        夫婦之正峰公司及邁科絡公司擔任顧問，並收取報酬。
    3.且再進一步言之，被告丙○○實際上未曾辦理離職手續，
      且證人即告訴人公司法定代理人甲○○亦證稱繆某後來係
      以薪資抵欠款等語（原審卷93年5月11日審判筆錄），且
      有90年9月6日丙○○交予甲○○簽收以薪資抵欠款之簽收
      單可證（上證1）。而除其在告訴人公司之勞、健保遲至
      九十一年三月二十七日始為辦理退保（請見偵卷九十二年
      十一月四日告訴人陳報狀告證十三、十四）外，其90年度
      於告訴人蘭記公司之薪資扣繳憑單亦記載係為「90年1月
      至12月」（上證2）。而本件偵查中九十年十二月七日警
      方持原審核發之搜索票至邁科絡公司等處執行搜索扣押時
      ，見有一份邁科絡公司於九十年十二月間之傳真，文中直
      稱丙○○為「繆顧問」（參原審卷93年9月27日告訴人陳
      報暨補充告訴理由狀告證19），可見被告等確實有公訴人
      起訴書所述之事先共謀為背信、洩漏業務上知悉工商秘密
      罪之犯行。
    4.又雖原審判決引證人施雲龍證詞「伊自87年起至90年9、
      10月間任職蘭記公司，擔任丙○○之研究助理，丙○○大
      概是在90年7、8月間就離開，沒有再看到了，曾聽老闆說
      丙○○是因為正峰公司不知道竊取什麼東西的問題才離開
      。」等語，並認被告丙○○係任職告訴人公司迄至90年8
      月27日乙節。惟查，該施雲龍係於告訴人蘭記公司任職至
      91 年6月25日，有施雲龍勞健保申報單可證（上證3），
      並非其所證言之90年9、10月間，可見施雲龍就前開所證
      各節時間點已有誤認誤記，因此原審引其證言而認繆某任
      職告訴人處係迄至90年8月27日止乙節，已有誤會。何況
      就事理邏輯而言，倘如施雲龍所證施某係任職至90年9、
      10月間，則告訴人係遲至90年12月3日始具告訴狀提出告
      訴並聲請搜索，則衡情施雲龍怎可能於該所謂90年9、10
      月離職之前，即由告訴人處「曾聽老闆說丙○○是因為正
      峰公司不知道竊取什麼東西的問題才離開」？其間經過邏
      輯顯然不通！故原審引證人施雲龍誤記之時間點，進而誤
      認丙○○於蘭記公司之任職期間，殆可確定。
    5.綜此，原審未能詳究本件事實經過，係溯及至丙○○於任
      職告訴人期間即已開始和被告丁○○、戊○○○等人共同
      為背信等行為，反係採取分割之方法，認定在90年8月27
      日之前，未能積極證明繆某應鍾某夫婦之請交予瑞特公司
      鄭嘯龍者即為告訴人係爭線路圖；而在90年8月27日之後
      即同年12月7日搜索時於鍾某夫婦處扣得之線路圖，雖經
      前開二位鑑定人鑑定與告訴人係爭線路圖相同，惟未能認
      定即為繆某離職前所交付而來云云，非惟與卷證不符，更
      與事理及經驗法則有違，尤其就其所謂有疑部分，亦非不
      得依職權調查而得心證云云。
二、惟按認定犯罪事實所憑之證據，雖不以直接證據為限，間接
    證據亦包括在內；然而無論直接或間接證據，其為訴訟上之
    證明，須於通常一般之人均不致有所懷疑，而得確信其為真
    實之程度者，始得據為有罪之認定，倘其證明尚未達到此一
    程度，而有合理之懷疑存在時，事實審法院復已就其心證上
    理由予以闡述，敘明其如何無從為有罪之確信，因而為無罪
    之判決，尚不得任意指為違法。刑事訴訟法第161條已於民
    國91年2月8日修正公布，其第一項規定：檢察官就被告犯罪
    事實，應負舉證責任，並指出證明之方法。因此，檢察官對
    於起訴之犯罪事實，應負提出證據及說服之實質舉證責任。
    倘其所提出之證據，不足為被告有罪之積極證明，或其指出
    證明之方法，無從說服法院以形成被告有罪之心證，基於無
    罪推定之原則，自應為被告無罪判決之諭知；本件原審審判
    時，修正之刑事訴訟法關於舉證責任之規定，已經公布施行
    ，檢察官仍未提出適合於證明犯罪事實之積極證據，並說明
    其證據方法與待證事實之關係；原審對於卷內訴訟資料，復
    已逐一剖析，參互審酌，仍無從獲得有罪之心證，因而維持
    第一審諭知無罪之判決，於法洵無違誤。最高法院76年台上
    字第4986號、92年台上字第128號分別著有判例。經查：
  (一)告訴人聲請上訴之意旨雖曾提及：(1)告訴人認就此有再行傳
    訊抑或函詢該鑑定人蕭弘清博士、陳顯禎副教授，查證「倘
    就本件告訴人已封膠的電路即便倘拆解後還原，會不會破壞
    完整的電路圖」等爭點之必要？(2)被告丙○○交予證人即瑞
    特公司鄭嘯龍者即為係爭告訴人之電路圖，原審就此認定事
    實顯有誤會，就此實可再行送請原鑑定人蕭弘清博士及陳顯
    禎副教授鑑定，以及傳訊證人王國雄到庭作證。然據當事人
    即公訴檢察官於96年8月23日審判期日表示「陳教授曾經鑑
    定過，本案的爭點應該是被告丙○○是否有在離職前交付設
    計圖給另外兩位被告，所以今天證人未到庭應該不影響」等
    語。本院基此，另參酌後敘理由，因認並無再送請鑑定或傳
    喚證人到庭詰問之必要，合先敘明。
  (二)妨害密秘罪部分：
    1.鑑定人蕭弘清博士之鑑定報告固陳稱：本案之鑑定如上所
      述，系爭物件實質相同，且產品具有專屬之獨特性，其整
      體點燈電路及程式無法由網路上稍加搜尋取得云云（見91
      偵卷第164頁）。國立成功大學工程科學系教授陳顯禎鑑
      定後，其鑑定結果亦以：編號A與編號B物件之熱啟動及冷
      啟動的點燈過程，其燈管兩端之電壓波形大致相同（如圖
      一及圖二），其主要原因應該為電源控制器之微電腦晶片
      程式與週邊類比電路大致相同所致；... 編號B之電路圖
      及微電腦晶片程式；... 應該與其他類似產品有所區別才
      對；想由網路搜尋得知到如編號B物件之完整電路圖與微
      電腦晶片程式，可能性不大等語（見原審卷(二)第143頁）
      。然上揭鑑定報告之內容，僅足證明「產品具有專屬之獨
      特性，其整體點燈電路及程式無法由『網路上稍加搜尋』
      取得」（蕭弘清博士之鑑定報告）、「編號B之電路圖及
      微電腦晶片程式；... 應該與其他類似產品有所區別才對
      ；想由『網路搜尋』得知到如編號B物件之完整電路圖與
      微電腦晶片程式，『可能性不大』」（乙○○○○鑑定報
      告）等情。
    2.古諺有云「為學有先後，術業有專攻」，每人均有其專業
      研究，某甲所認為無法做到之事，並非謂其他人即不可能
      完成，此為當然之事理；且可能獲相關電路設計資訊之途
      徑，衡情，亦非必然僅有藉由網路取得一途。本件關於「
      可否由產品還原電路設計圖？」乙節，已於檢察官偵查中
      ，由原設計人王國雄具結供證：可以，所有的電子產品通
      通可以還原云云；即告訴人代表人甲○○在同庭訊亦明確
      供陳：「可以」等語（見第91年偵字第9483號卷第132頁
      背面）。復經鑑定人乙○○○○在原審具結證稱：（審判
      長問：一般而言，物件A、B、D就算有膠封，還原他的電
      路圖及程式是否會很難？）需要時間，但是做得到；A跟B
      我看他的電路也沒有很簡單，如果真正要去做反推的話可
      能要花一些時間，時間多久我無法確定；如果是我的話，
      如果要做到波形跟電路圖程式類似的話，工作天可能要完
      整的30天工作天，但是如果我只要拆電路圖，相似的波形
      時間就會比較短云云（見原審卷(三)第229頁）。
    3.至於，證人嚴進發於92年9月26日檢察官偵查中係陳稱：
      電子原件都灌膠，要還原電路圖困難度很高云云（見第91
      年偵字第9483號卷第132頁背面）。告訴人在聲請上訴意
      旨狀中所謂「證人嚴進發則於同日陳稱伊係技術人員，電
      子零件是灌膠，倘拆開會破壞線路圖，故要由產品還原原
      電路圖，非常困難，『不見得可以還原』」乙節，核與卷
      內筆錄不符。次查，觀諸該證人所述「困難度很高」一詞
      之通常語意，應僅係在說明「很困難」而已，尚非在表達
      「不可能」之意。況且，縱使證人嚴進發明確認為「不能
      還原」，亦僅係該證人基於其個人能力立場表達之意見，
      並非即謂他人亦絕對無法辦到。是故，證人即原設計人王
      國雄及鑑定人乙○○○○之上揭供證，並無不可採信之理
      。
    4.原審判決基此認定「顯見本案D2S電迴路設計圖可經由實
      際產品之拆解而回復還原，是依據前開說明，本案D2S 電
      迴路設計圖於實際產品正式量產上市後即難認在客觀上具
      有私密性，亦難認屬刑法第317條所稱之工商秘密」，經
      核尚無不合。
  (三)關於被告丙○○有無洩露上項電路設計圖部分：
    1.證人鄭嘯龍於原法院到庭具結證稱：（檢察官問：被告丙○○交給你這個貨品是否就是你們所謂汽車用的氙氣燈電
      子安定器「簡稱D2S」？）我們接受這個工作不會去問這
      是什麼東西，所以我們不知道他的名稱及用途；... （問
      ：你剛才說丙○○有交給你線路圖，原件何在？）我們不
      保留會一起交還；... （辯護人丁問：所以當時你不知道
      這個線路圖是不是所謂D2S安定器的線路圖？）當時不知
      道；（提示同上偵查卷第13頁反面第3行）既然你當時不
      知道這個圖何用，為何在上開警訊筆錄上回答說90年6月
      丙○○將D2S安定器交給你做繪圖？）當時丙○○沒有說
      明其他，我並不清楚這個是屬於什麼樣子的產品；（問：
      你的回答是說在警察問你時並不知道這個線路圖做什麼用
      ？）是的；... （辯護人羅問：你在警訊裡面記載為何會
      提到D2S這個設計圖名稱？）這個名稱不是我講的，是警
      察的問題問的，他問我說這個線路是否我做的，我並沒有
      講到D2S的名字云云（見原審卷(三)第72頁至第77頁）。顯
      見該證人在警詢時，並未提及渠所製作者係與「汽車用氙
      氣燈電子安定器D2S」相關之繪圖。
    2.證人王國雄雖曾於警詢中陳稱：（問：你如何確定你設計
      之D2S「汽車用氙氣燈電子安定器」電迴路設計圖遭盜用
      ？）於11月30日蘭記公司負責人甲○○有帶我到瑞特公司
      ，有看到已修正過之線路佈局圖，零件代號與我所研發設
      計之D2S（汽車用氙氣燈電子安定器）電（迴）路設計圖
      雷同云云（見91偵字第9483號卷第14頁）。然該警詢筆錄
      已遭被告丁○○、戊○○○之選任辯護人羅翠慧律師否認
      有證據能力（見95年8月7日刑事陳報狀、本院96年8月23
      日辯論筆錄）；公訴人又未能說明該證人之證言「有證據
      能力」之法律上依據。再查，告訴人蘭記公司負責人甲○○與證人王國雄於11月30日到瑞特公司，究竟看到何一「
      修正過之線路佈局圖」，並未見告訴人或該證人提出有證
      據能力而可憑查證之相關資料，則該證人憑空斷言渠所設
      計之D2S「汽車用氙氣燈電子安定器」電迴路設計圖有遭
      盜用，已屬無稽。況且，本案產品之「電路設計圖」可藉
      由產品拆解還原等情，已據本案產品原設計人王國雄及鑑
      定人乙○○○○結證在卷，有如前述；而觀諸該證人王國
      雄於警詢中之上揭供述，竟僅以「有看到已修正過之線路
      佈局圖，『零件代號』與我所研發設計之D2S電路設計圖
      『雷同』」，即判斷渠設計之D2S「汽車用氙氣燈電子安
      定器」電迴路設計圖遭盜用，亦嫌輕率而不足採。證人王
      國雄於警詢中之此部分供述，尚不足執以為被告論罪科刑
      之依據。
    3.觀諸檢察官所提出之其他證據資料，均無法證明證人鄭嘯
      龍於90年6月間受被告丙○○委託製作之電路板佈局線路
      圖之設計圖，即係盜用自告訴人公司之D2S電迴路設計圖
      ；是本案依公訴人所舉證據，尚無法認定被告丙○○曾於
      90年6月間，有將盜用自告訴人公司之D2S電迴路設計圖交
      付證人鄭嘯龍製作電路板佈局線路圖，而涉有洩露上項電
      迴路設計圖之犯行。
  (四)關於背信罪部分：
    1.原審就被告在告訴人公司任職期間，關於其證據之取捨，
      已敘述甚詳。
    2.證人即告訴人公司負責人甲○○及證人嚴進發雖在原審指
      證：丙○○任職至90年12月警方搜索邁科絡公司止，丙○○於90年8月後之薪水係與其前積欠蘭記公司債務抵銷而
      未發放云云；然依告訴人所提出之上證３，僅足證明被告
      丙○○於90年9月6日確認收取一筆6萬元之現金，尚不足
      證明「丙○○於90年8月後之薪水係與其前積欠蘭記公司
      債務抵銷而未發放」。而告訴人公司自陳以高薪「六萬元
      」雇用被告丙○○擔任「研發副總」，又供給「專屬車位
      」（見補充告訴理由狀(三)），自無可能放任其「無專任工
      作」、「不上下班」，而僅領取薪資。又俗語有云「凡走
      過必留下痕跡」；則茍若被告自於90年8月27日以後，仍
      長期間在告訴人公司領薪、工作，衡情理應有被告丙○○
      90 年9月以後薪資簽收、上下班打卡，及工作開會、簽署
      文件之相關資料可資為憑。然告訴人始終未能提出類似件
      供本院審酌，其空言指摘原判決，自無足取。
  (五)另按犯罪事實依法應依證據認定之，不得僅以被告之反證不
    成立，持為認定犯罪之論據，最高法院21年上字第474號亦
    著有判例。本件既無積極證據足認被告丙○○有將盜用自告
    訴人公司之汽車用氙氣燈電子安定器D2S電迴路設計圖，交
    付瑞特科技有限公司鄭嘯龍為電路板前置作業繪圖作成樣品
    ；則該被告所辯：交付鄭嘯龍係「背投影電視光源」乙節，
    縱屬不實，揆諸上揭判例意旨，亦不足據為認定被告犯罪之
    論據。本院亦因之認為並無就被告丙○○所辯「交付鄭嘯龍
    係背投影電視光源」乙節是否屬實，再送請鑑定之必要。
  (六)被告丙○○既不成立刑法第317條之洩漏業務上知悉工商秘
    密、刑法第342條第1項之背信罪嫌，已如前述；則被告丁○○、戊○○○自無與被告丙○○成立共犯之餘地。
三、檢察官援用告訴人聲請上訴之意旨，以前詞指摘原判決不當
    ，為無理由，應予駁回。
據上論結，應依刑事訴訟法第373條、第368條，判決如主文。
本案經檢察官田炳麟到庭執行職務。
中　　華　　民　　國　　96　　年　　9 　　月　　13　　日
                  刑事第十庭    審判長法　官 楊炳禎
                                      法　官 黃俊明
                                      法　官 陳博志
以上正本證明與原本無異。
不得上訴。
                                      書記官 陳嘉文
中　　華　　民　　國　　96　　年　　9 　　月　　17　　日
